臺灣臺南地方法院民事裁定
110年度消債清字第83號
債  務  人  陳蓉蓉即陳旻青即陳花認


代  理  人  蘇暉律師（法扶）
上列當事人因消費者債務清理事件聲請清算，本院裁定如下：
    主  文
聲請人陳蓉蓉即陳旻青即陳花認自民國一百一十一年一月二十五
日下午四時起開始清算程序，並命司法事務官進行本件清算程序
。
    理  由
一、聲請意旨略以：聲請人即債務人陳蓉蓉即陳旻青即陳花認前
    向金融機構辦理信用貸款、信用卡契約等，致積欠無擔保債
    務計新臺幣（下同）1,931,413元，因無法清償債務，乃於
    民國110年9月間向本院聲請前置調解，惟因未有還款能力，
    而於110年11月8日調解不成立，因聲請人有不能清償債務或
    有不能清償之虞，復未經法院裁定開始更生程序或宣告破產
    ，爰依法聲請准予裁定清算等語。
二、按「債務人不能清償債務或有不能清償之虞者，得依本條例
    所定更生或清算程序，清理其債務。」消費者債務清理條例
    （下稱消債條例）第3條定有明文。衡以消費者與金融機構
    間債之關係之發生，係依契約自由原則及相互間之信賴為基
    礎，此為社會經濟活動得以維繫及發展之重要支柱，債務人
    經濟窘迫，固不應任其自生自滅，債權人一方之利益，仍不
    能因之摒棄不顧。是債務人於協商程序中，自應本於個人實
    際財產及收支狀況，依最大誠信原則，商討解決方案。如終
    究不能成立協商，於聲請更生或清算時，法院審酌上開條文
    所謂「不能清償或有不能清償之虞」，自宜綜衡債務人全部
    收支、信用及財產狀況，評估是否因負擔債務，而不能維持
    最基本之生活條件；所陳報之各項花費，是否確屬必要性之
    支出；如曾有協商方案，其條件是否已無法兼顧個人生活之
    基本需求等情，為其判斷之準據。
三、經查：
  ㈠聲請人前向各金融機構辦理信用貸款、信用卡契約等，致現
    積欠無擔保債務至少1,931,413元，前即因無法清償債務，
    而於110年9月間向本院聲請前置調解，嗣因無法負擔債權人
    所提還款方案而於110年11月8日調解不成立等情，有110年9
    月30日前置調解聲請狀所附財團法人金融聯合徵信中心前置
    協商專用債權人清冊、110年11月23日清算聲請狀所附債權
    人清冊、調解不成立證明書等件在卷可稽(見調解卷第27-32
    、本院卷第33、41頁)，堪信為真實。
  ㈡聲請人自陳已近74歲，現因年邁行動不便而無業，由3名子女
    共同負擔其必要生活費用每月5,000元，而其名下無財產及
    申報所得，亦未投保勞工保險等情，此有110年11月23日清
    算聲請狀所附綜合所得稅各類所得資料清單及財產資料歸屬
    清單、財產及收入狀況說明書、本院稅務電子閘門財產所得
    調件明細表、110年12月22日陳報狀所附勞工保險被保險人
    投保資料表、臺南市社會局南市社助字第1110114309號函等
    件附卷可證(見本院卷第17-24、67-69、88-88、91頁)。則
    查無聲請人有其他收入來源，佐以聲請人確因年邁而未有謀
    生能力，則聲請人陳稱其並無固定收入，僅能倚靠子女負擔
    每月個人必要支出，尚非不可採信。
  ㈢至聲請人個人日常生活必要費用部分，審酌聲請人負債之現
    況，基於社會經濟活動之互賴及誠信，該日常生活所需費用
    ，自應節制開支，不得有超越一般人最低生活標準之享受，
    否則反失衡平，本院依消債條例第64條之2第1項，參酌衛福
    部社會司所公告歷年最低生活費標準，臺南市111年度之每
    人每月最低生活費為14,230元之1.2倍為17,076元，則聲請
    人每月最低生活費除有特殊情形並有證據證明者外，自宜以
    此為度，始得認係必要支出。聲請人主張每月個人必要生活
    費為5,400元，低於上開標準甚多，應認可採。
  ㈣綜上所述，聲請人現由子女給予生活費，扣除其每月個人必
    要生活費5,400元後已無所餘，顯無法清償目前負債總額1,9
    31,413元，堪認聲請人確有不能清償債務或有不能清償之虞
    之情事。從而，聲請人主張已不能清償債務，聲請本院准予
    清算，依所舉事證及本院調查結果，即無不合。
四、末按「法院開始清算程序之裁定，應載明其年、月、日、時
    ，並即時發生效力。」、「法院裁定開始更生或清算程序後
    ，得命司法事務官進行更生或清算程序，必要時得選任律師
    、會計師或其他適當之自然人或法人一人為監督人或管理人
    。」，消費者債務清理條例第83條第1項、第16條第1項分別
    定有明文。本件聲請人其目前收入及財產狀況，不能履行債
    務，未償之債務亦屬不能清償，有如上述。從而，聲請人聲
    請清算，洵屬有據，應予准許，爰命司法事務官進行本件清
    算程序。
五、依消費者債務清理條例第11條第1項、第83條第1項、第16條
    第1項，裁定如主文。
中　　華　　民　　國　　111 　年　　1 　　月　　25　　日
                    民事第四庭    法  官　李姝蒓
以上正本證明與原本無異。
本裁定不得抗告。
本裁定已於111年1月25日下午4時公告。
中　　華　　民　　國　　111 　年　　1 　　月　　25　　日
                                  書記官　張鈞雅